臺灣臺中地方法院民事判決　九十二年再易字第二九號
　　再　審原告　甲○○○
　　訴訟代理人　張燕義
　　再　審被告　林阿雲
右當事人間請求回復原狀事件，再審原告對於本院民國九十二年三月二十一日確定判
決提起再審之訴，本院判決如左：
    主      文
再審之訴駁回。
再審訴訟費用由再審原告負擔。
    事實及理由
一、本件再審意旨略以：本院九十一年度豐簡字第一三九號（註：第一審案號）再審
    被告對再審原告提起之回復原狀等訴訟，因須就再審被告主張建物（即門牌號碼
    ：台中縣豐原市○○○街二十一號建物）漏水原因為鑑定，嗣經送台灣省建築師
    公會鑑定，經該公會於九十一年六月十一日以台建師中縣鑑字第二○四號鑑定，
    上開判決乃依鑑定結果判命再審原告須依上開鑑定報告書第五至第七頁所載修復
    之方式、施工說明、施工圖面施作，以使回復原狀（即不漏水狀態），並賠償再
    審被告室內修護須花費之三萬七千五百九十元。經再審原告提起上訴後，九十二
    年三月二十一日經本院九十一年度簡上字第三九九號判決駁回上訴確定。惟再審
    原告以台灣省建築師公會所為之上開鑑定報告不實，有官商勾結、包庇等情形為
    由，提起本件再審訴訟，求為將上開第一、二審判決均廢棄，並駁回再審被告於
    第一審之請求之判決。
二、按依再審原告上開再審意旨以觀，可知再審原告係以適用法規顯有錯誤（即民事
    訴訟法第四百九十六條第一項第一款）及為判決基礎之證物係偽造或變造者（即
    同條項第九款）為其提起本件再審之法律上主張。然按，民事訴訟法第四百九十
    六條第一項第一款所謂適用法規顯有錯誤，係指確定判決所適用法規，顯然不合
    法律或與現尚有效之解釋或最高法院現尚有效之判例顯然違反者而言，並應以確
    定判決所認定之事實為基礎，以判斷其適用法規是否顯有錯誤。又所謂適用法規
    顯有錯誤者，不包括漏未斟酌證據及認定事實錯誤之情形在內（最高法院八十四
    年臺上字第二四七○號判例及六十三年臺上字第八八○號判例參照）。故法院取
    捨證據及認定事實是否妥適，要與原確定判決是否適用法規顯有錯誤無涉，自不
    得據以提起再審之訴。查原確定判決已就無論再審被告是否與訴外人張順添有無
    親屬關係，除非再審被告繼受訴外人張順添之權利、義務，否則再審原告自不得
    以對抗訴外人張順添之事實對抗再審被告，且再審原告亦未舉證證明再審被告有
    繼受訴外人張順添之權利、義務之事實，而以再審被告為建物所有權人為據，駁
    回再審原告之上訴。核與「債之相對性」（民法第一百九十九條參照）、「物權
    公示原則」（民法第七百五十八條參照）等原則，並無違誤。另參酌，再審原告
    書狀之內容，其稱上開鑑定報告不實，所載均與鑑定之過程無涉。是依上說明，
    上開確定判決，自無適用法規顯有錯誤之情事。
三、次按，前項（即民事訴訟法第四百九十六條第一項）第七款至第十款情形，以宣
    告有罪之判決或處罰鍰之裁定已確定，或因證據不足以外之理由，而不能為有罪
    之確定判決或罰鍰之確定裁定者為限，得提起再審之訴。為民事訴訟法第四百九
    十六條第二項所明定。本件再審原告，以上開鑑定報告不實，有官商勾結、包庇
    等情形，而縱認係以判決基礎之證物係偽造或變造者為由提起本件再審之訴。然
    依上述說明，再審原告僅空言泛稱，自不符可得提起再審之訴之要件。
四、綜上所述，原確定判決並無再審原告主張之適用法規顯有錯誤之情形，且其亦無
    主張並證明有民事訴訟法第四百九十六條第二項之情事，則再審原告以民事訴訟
    法第四百九十六條第一項第一款、第九款規定之事由，提起再審之訴，顯無再審
    理由，爰不經言詞辯論，以判決駁回之。
五、據上論結，本件再審之訴為無理由，爰依民事訴訟法第五百零二條第二項、第七
    十八條，判決如主文。
中　　　華　　　民　　　國　　九十三　　年　　　二　　　月　　　九　　　日
                                  臺灣臺中地方法院民事第四庭
　　　　　　　　　　　　　　　　　　　審判長　法官　張恩賜
　　　　　　　　　　　　　　　　　　　　　　　法官　戴博誠
　　　　　　　　　　　　　　　　　　　　　　　法官　陳添喜
正本係照原本作成。
不得上訴。
中　　　華　　　民　　　國　　九十三　　年　　　二　　　月　　　九　　　日
~B法院書記官
